臺灣橋頭地方法院刑事判決　
111年度易字第84號
公  訴  人  臺灣橋頭地方檢察署檢察官
被      告  羅弘郁


上列被告因竊盜案件，經檢察官提起公訴（110年度偵字第12664
號），本院判決如下：
    主  文
羅弘郁無罪。
    理  由
一、公訴意旨略以：被告羅弘郁為五鮮級平價火鍋（下稱五鮮級
    火鍋）三民區鼎力店員工，其於民國110年8月15日凌晨2時5
    8分許下班後，至高市○○區○○路000○0號五鮮級火鍋左營文自
    店(下稱左營店)，與該店員工吳金隆閒聊時，適值吳金隆清
    點收銀機餘款為新台幣（以下同）19500元（短缺500元），
    此時在旁之被告向吳金隆表示，可代吳金隆再次清點收銀機
    現金，吳金隆於被告清點現金過程中，表示收銀機中的銅板
    有點短缺，被告則表示其可幫忙兌換銅板，吳金隆回覆好之
    後即到該店廚房繼續工作。詎被告竟意圖為自己不法之所有
    ，於當日凌晨3時5分許，未經吳金隆同意擅自打開櫃檯抽屜
    拿取鑰匙並持該鑰匙開啟收銀機下方保險櫃，竊取保險櫃內
    存放之8月13日晚間6時20分至14日凌晨2時50分及8月14日晚
    間6時20分至14日凌晨2時50分兩個營業時段之現金收入共59
    800元。該店於凌晨3時55分許打烊後，被告始與吳金隆離開
    該店。嗣左營店早班組長於8月15日下午1時許，發現保險櫃
    內現金僅存815元，即通知店長即告訴人樊肖鴿，告訴人隨
    即報警，經警調閱監視器畫面始悉上情。因認被告涉犯刑法
    第320條第1項之竊盜罪嫌。
二、按犯罪事實應依證據認定之，無證據不得認定犯罪事實，刑
    事訴訟法第154條第2項定有明文；又不能證明被告犯罪或其
    行為不罰者，應諭知無罪之判決，復為同法第301條第1項所
    明定。又檢察官就被告犯罪事實，應負舉證責任，並指出證
    明之方法，刑事訴訟法第161條第1項已有明定，是檢察官對
    於起訴之犯罪事實，應負提出證據及說服之實質舉證責任，
    倘其所提出之證據，不足為被告有罪之積極證明，或其指出
    證明之方法，無從說服法院以形成被告有罪之心證，基於無
    罪推定之原則，自應為被告無罪判決之諭知，至於被告否認
    犯罪事實所持之辯解，縱屬不能成立，若非有積極證據足以
    證明其犯罪行為，不能遽為有罪之認定。再按，而刑法第32
    0條第1項之竊盜罪，以行為人基於為自己不法所有之意圖，
    竊取他人之動產，始足當之。
三、公訴意旨認被告涉犯刑法第320條第1項之竊盜罪嫌，無非係
    以被告於警詢及偵查中之供述、證人吳金隆、樊肖鴿於警詢
    及偵查中之證述、統一超商德昌門市監視器畫面翻拍照片11
    張、左營店監視器錄影畫面截圖8張、高雄市政府警察局左
    營分局文自派出所受（處）理案件證明單、高雄市政府警察
    局左營分局扣押筆錄、扣押物品收據及扣押物品目錄表及扣
    押物品清單等為其主要論據。
四、訊據被告否認有何竊盜犯行，辯稱：我拿走那些錢是要協助
    吳金隆去兌換百元鈔、零錢，沒有要竊盜之犯意等語，經查
    ：
(一)被告為五鮮級火鍋店員工，於110年8月15日凌晨2時58分許
    下班後，至左營店與員工吳金隆閒聊時，吳金隆清點收銀機
    餘款有短缺500元，被告協助再次清點收銀機現金，吳金隆
    在旁表示收銀機中零錢短缺，被告稱可幫忙兌換零錢，吳金
    隆離開收銀檯後，被告於當日凌晨3時5分許，未經吳金隆同
    意擅自拿取鑰匙打開收銀機旁保險櫃，拿取保險櫃內之營業
    收入59800元，被告於同日凌晨3時55分許，左營店打烊後，
    始離開該店；左營店早班組長於同日下午1時許，發現保險
    櫃內現金僅存815元，通知告訴人，告訴人隨即報警處理等
    情，有證人吳金隆、樊肖鴿於警詢及偵查中之證述、左營店
    監視器錄影畫面截圖8張、高雄市政府警察局左營分局文自
    派出所受（處）理案件證明單、高雄市政府警察局左營分局
    扣押筆錄、扣押物品收據及扣押物品目錄表及扣押物品清單
    等附卷可稽，且為被告坦認在案，此部分之事實，堪以認定
    。本件所應審究者為被告是否意圖為自己不法之所有，基於
    竊盜之犯意，拿取上開金錢?
(二)證人吳金隆於警詢中證稱：在我清點預備金時，被告都在我
    旁邊，清點完有少，被告就說要幫我算，我交給被告算，過
    程中我看零錢(銅板)不足就問他說會不會不夠，被告就回那
    不然我幫忙換銅板，我說好，之後我就去廚房幫忙協助，剩
    他一人在收銀檯清點等語(警卷第21頁)，於審理中亦證述：
    在清點預備金與被告閒聊時，我有說好你幫我換等詞(易卷
    第42頁)，足見當時被告事先已有對吳金隆告知將拿取收銀
    檯之現金，舉此與一般竊盜都會以隱密、不易為他人發現之
    方式，有所不同，則被告是否有竊盜之犯意，難認無疑。
(三)次查，證人樊肖鴿於警詢中證稱：我是左營店的店長，我們
    不會拿營收的錢去換零用金，因為營收的錢都是固定算好的
    不會再從保險櫃將錢拿出來，除非是要將錢拿去銀行存，不
    然要換零用金的話都是從備用金裡拿錢的，一次大約是換2
    至3千元的硬幣；通常是早班的人去銀行匯款，順便去換零
    用金；被告是左營店的晚班正職，案發當天他去鼎力店支援
    等語(警卷第12-13頁)，本件被告拿取上開現金要去換零錢
    ，固然與告訴人上開證稱左營店關於營收、零用金使用之作
    業流程有所出入，但尚不能以被告有作業上之疏失，遽認其
    有竊盜之犯意；再者，證人樊肖鴿於警詢中另證述：我發現
    營收的錢有短少，先打電話問晚班員工，他要我問被告，我
    與被告聯絡，被告說馬上拿回來還我，之後被告就把錢拿回
    來店裡等語(警卷第12頁)，被告於事發後第一時間接獲告訴
    人聯繫，即表示有有將上開現金拿走之事實，且於當日就將
    現金歸還予告訴人，並有上開扣押筆錄、扣押物品目錄表及
    贓物認領保管單等可憑，又被告於案發當晚凌晨3時許拿取
    上開現金，一直待在左營店內到3時55分許才離開，離開時
    仍有其他員工在店內等情，此有上開火鍋店監視器錄影畫面
    照片可佐，亦徵被告拿取上開現金後，沒有馬上離開火鍋店
    ，反係在店內停留將近1小時才離去，並未顯現擔心其拿取
    現金之行為遭其他人發現之情形；另五鮮級火鍋事後以本件
    係因溝通不良、被告做事欠缺考慮以及未即時回報導致為由
    ，而撤銷告訴，告訴人也向檢察官具狀撤回本件告訴，亦有
    聲明啟事及撤回告訴狀可依(偵卷第29、41頁)，堪認本件確
    係被告因一時之疏失，未確實依照左營店之作業流程，而將
    上開現金取走去換零錢，並且未與店內之同事確實交接所造
    成，從而，本件尚難以認定被告有意圖為自己不法之所有，
    基於竊盜之犯意，拿取上開現金。
(四)另查，被告於警詢中稱：我大約在110年08月15日4時許，把
    錢拿去統一超商德昌門市（高雄市○○區○○路000號238號)換
    錢等語(警卷第5頁)，經警方調閱德昌門市之監視器畫面，
    並未發現被告有於其所稱之時段前往換零錢之情形，此有統
    一超商德昌門市監視器畫面翻拍照片11張可佐（警卷第41-5
    1頁），則被告於拿取上開現金後，當天凌晨是否有去兌換
    零錢，縱屬有疑，不過本件是吳金隆先提及收銀檯之零錢不
    足，被告才表示可以幫忙協助換錢，且被告原本就是左營店
    之員工，只是當天去其他分店支援，被告提出此項要協助兌
    換零錢，亦與一般同事間相互幫助之常情無違，又考量被告
    離開左營店時已經接近凌晨4時許，可以兌換零錢之地點有
    限，因此被告之辯解，縱屬不能成立，也不能遽為有罪之認
    定。　　
五、綜上所述，本件檢察官雖起訴被告涉有竊盜罪嫌，惟依檢察
    官所提出之證據及說明，尚不足為被告有犯竊盜罪之積極證
    明，亦無法說服本院形成被告有竊盜罪行之心證，依罪證有
    疑利於被告之證據法則，即不得遽為不利於被告之認定。揆
    諸首揭說明，本件不能證明被告犯罪，自應為被告無罪之諭
    知。
據上論斷，應依刑事訴訟法第301條第1項，判決如主文。
本案經檢察官倪茂益提起公訴，檢察官彭斐虹到庭執行職務。
中　　華　　民　　國　　111 　年　　7 　　月　　19　　日
                  刑事第七庭    法　官  林新益
以上正本證明與原本無異。
如不服本判決應於收受送達後20日內向本院提出上訴書狀，並應
敘述具體理由；如未敘述上訴理由者，應於上訴期間屆滿後20日
內向本院補提理由書（均須按他造當事人之人數附繕本）「切勿
逕送上級法院」。
中　　華　　民　　國　　111 　年　　7 　　月　　19　　日
 　　　　　　　　　　　　　　　 書記官  黃獻立